臺灣高等法院刑事判決　　　　　　　 100年度上訴字第2810號
上　訴　人
即　被　告　辛柏慶
指定辯護人　本院公設辯護人王永炫
上列上訴人因違反毒品危害防制條例案件，不服臺灣桃園地方法
院100年度訴字第146號，中華民國100年8月19日第一審判決（起
訴案號：臺灣桃園地方法院檢察署98年度偵字第27576號），提
起上訴，本院判決如下：
    主  文
原判決撤銷。
辛柏慶意圖販賣而持有第一級毒品，處有期徒刑伍年陸月。扣案
如附表一編號1至3所示之第一級毒品海洛因、第二級毒品甲基安
非他命，均沒收銷燬；如附表一編號4所示之包裝袋沒收。
    事  實
一、辛柏慶明知海洛因及甲基安非他命分別係毒品危害防制條例
    第2條第2項第1款、第2款所列之第一級毒品及第二級毒品，
    不得意圖販賣而持有，竟於民國98年8月中旬某日（起訴書
    誤載為98年9月中旬某日），在桃園縣楊梅市○○路之某統
    一便利商店附近，受不詳姓名年籍之人委託代為保管如附表
    一編號1至3所示之第一級毒品海洛因及第二級毒品甲基安非
    他命（海洛因之純質淨重45.17公克，無證據證明該甲基安
    非他命之純質淨重20公克以上），並將之藏放在其不知情之
    友人張烽騏於97年間所承租，位於桃園縣楊梅市○○○路20
    1巷30號2樓之空房間內而持有之。嗣於98年8月中旬至同年
    11月21日止之期間內某日起，因見所持有之上開毒品數量龐
    大，除供己施用外，另想起上述不詳姓名年籍之人在交付該
    等毒品當時曾提及嗣後若有人要購買，可將之代為出售，販
    賣毒品所得之價金，辛柏慶可供己花用，剩餘之金錢再轉交
    給該不詳姓名年籍之人的不知情女友等情，竟為牟取不法利
    益，萌生意圖將上開持有之第一級毒品海洛因及第二級毒品
    甲基安非他命販賣予不特定人牟利。嗣於98年11月21日下午
    3時2分許，辛柏慶尚未著手於販賣行為之實施，即經警持臺
    灣桃園地方法院核發之搜索票，在桃園縣楊梅市○○○路20
    1巷30號2樓查獲，並扣得如附表一所示之第一級毒品海洛因
    、第二級毒品甲基安非他命暨其等包裝袋，及與本案無關如
    附表二所示之物，始悉上情。
二、案經桃園縣政府警察局龍潭分局報請臺灣桃園地方法院檢察
    署檢察官偵查起訴。
    理  由
壹、證據能力部分：
    按被告以外之人於審判外之言詞或書面陳述，除法律有規定
    者外，不得作為證據，刑事訴訟法第159條第1項定有明文。
    又被告以外之人於審判外之陳述，雖不符刑事訴訟法第159
    條之1至第159條之4之規定，而經當事人於審判程序同意作
    為證據，法院審酌該言詞陳述或書面陳述作成時之情況，認
    為適當者，亦得為證據；當事人、代理人或辯護人於法院調
    查證據時，知有同法第159條第1項不得為證據之情形，而未
    於言詞辯論終結前聲明異議者，視為有前項之同意，刑事訴
    訟法第159條之5亦有明文。查本件上訴人即被告辛柏慶、辯
    護人及檢察官於言詞辯論終結前，均未就本院所認定犯罪事
    實而經調查採用之證據主張有刑事訴訟法第159條第1項不得
    為證據之情形，本院復審酌各該證據作成時之情況，尚無違
    法及證明力明顯過低之瑕疵，認以之作為證據應屬適當，揆
    諸上開規定，本件經調查之證據，均有證據能力。至於本院
    所引之非供述證據部分，經查並非違法取得，亦無依法應排
    除其證據能力之情形，應有證據能力，合先敘明。
貳、實體部分：
一、上揭犯罪事實，業據被告辛柏慶於偵查、原審及本院審理時
    均坦承不諱（見98年度偵字第27576號卷【下稱偵卷】第90
    、91、101頁、100年度訴字第146號卷【下稱原審卷】第50
    頁反面、第51頁、第69頁反面、第72頁、本院卷第35頁反面
    、第36頁、第49頁反面），並經證人張烽麒於偵查中結證稱
    ：伊於97年間承租桃園縣楊梅市○○○路201巷30號房屋，
    警方於98年11月21日在上址扣得之毒品（指如附表一編號1
    至3所示之毒品）應該是被告的，被告將上開毒品置放在該
    處，並沒有得到伊的同意，伊事先也不知道被告有帶那些毒
    品等語（見偵卷第201、202頁）；另證人張克均於偵查中結
    證稱：好像有人把毒品放在被告那邊等語（見偵卷第160、2
    05頁）；又證人徐聖鈞於偵查中亦結證稱：當天警察起獲毒
    品（指如附表一編號1至3扣案之毒品）時，被告就自承是他
    人寄放在被告那邊，委託被告出售等語，有臺灣桃園地方法
    院檢察署100年2月15日桃檢朝日98偵27576字第011585號函
    附之檢察官偵訊筆錄可參（見100年度審訴字第170號卷第41
    頁），而本案查獲經過及因而扣得如附表一、二所示物，亦
    有原審法院核發之搜索票、桃園縣政府警察局搜索扣押筆錄
    、扣押物品目錄表在卷可佐（見偵查卷第6至8、10、11、13
    、14頁），且如附表一編號1至3所示之扣案物經送鑑驗結果
    ，確含第一級毒品海洛因、第二級毒品甲基安非他命成分，
    均詳如附表一所示，亦有法務部調查局濫用藥物實驗室於99
    年1月22日出具之鑑定書、憲兵司令部刑事鑑識中心於99年
    10月1日出具之鑑定書附卷足憑（見偵查卷第155、207頁，
    扣案之甲基安非他命並未檢驗其純質淨重，是無證據證明其
    純質淨重已達20公克以上），甚為明確。綜上，足認被告前
    揭任意性之自白與事實相符，本案罪證明確，被告犯行洵堪
    認定，應依法論科。
二、被告行為後，毒品危害防制條例於98年5月20日修正公布，
    於98年11月20日施行。該條例第5條第1項、第2項規定雖未
    修正，然同條例第17條修正前之規定為：「犯第4條第1項至
    第4項、第5條第1項至第4項前段、第6條第1項至第4項、第7
    條第1項至第4項、第8條第1項至第4項、第10條或第11條第1
    項、第2項之罪，供出毒品來源，因而破獲者，得減輕其刑
    。」修正後除於第1項規定：「犯第4條至第8條、第10條或
    第11條之罪，供出毒品來源，因而查獲其他正犯或共犯者，
    減輕或免除其刑。」並增訂第2項規定：「犯第4條至第8條
    之罪於偵查及審判中均自白者，減輕其刑。」查被告於偵查
    及原審中均自白其意圖販賣而持有第一級毒品及第二級毒品
    等罪，依前揭說明，應有修正後毒品危害防制條例第17條第
    2項規定之適用。是經綜合比較新舊法結果，修正後之規定
    較有利於被告，依刑法第2條第1項但書規定，自應整體適用
    修正後毒品危害防制條例之規定。
三、核被告所為，係犯毒品危害防制條例第5條第1項意圖販賣而
    持有第一級毒品罪及同條例第5條第2項意圖販賣而持有第二
    級毒品罪。被告持有純質淨重10公克以上之海洛因及持有甲
    基安非他命之低度行為，均為意圖販賣而持有各該種類毒品
    之高度行為所吸收，均不另論罪。被告意圖販賣而同時持有
    第一級毒品及第二級毒品，係一行為同時觸犯前揭兩罪名，
    為想像競合犯，依刑法第55條規定，從一重之意圖販賣而持
    有第一級毒品罪論處。又被告於偵查、原審及本院審理時，
    均就本案犯行自白不諱，應依修正後毒品危害防制條例第17
    條第2項規定，減輕其刑。
四、原審認被告罪證明確，予以論罪科刑，固非無見。惟查：(一)
    毒品危害防制條例於98年5月20日修正公布，並應自公布後6
    個月施行，原判決誤認於98年5月22日生效，尚有誤會。(二)
    犯毒品危害防制條例第5條意圖販賣而持有毒品罪，供出毒
    品來源，因而查獲其他正犯或共犯者，依同條例第17條第1
    項減輕或免除其刑之規定，必以調查或偵查犯罪職務之公務
    員對於毒品來源者所發動之調查或偵查程序，係出於犯罪行
    為人之供出，並進而確實查獲與犯罪行為人具有共同正犯、
    共犯（教唆犯、幫助犯）關係或其對向性正犯者，始足該當
    ；倘犯罪行為人所自白或指認為毒品由來之人，僅有綽號而
    難以確定其特徵，或已死亡或通緝等在客觀上實已無從使調
    查或偵查機關人員為有效地調查或偵查作為，或雖經指認但
    並未因此而確實查獲被指認人之犯行，或在犯罪行為人供出
    其毒品來源之前，該毒品由來之人業經調查或偵查機關知悉
    或鎖定偵辦者，均與上開之規定不侔，自不得獲邀減免其刑
    之寬典（最高法院99年度臺上字第7488號判決意旨參照）。
    被告雖曾供述其於本案持有之毒品係「梁添鎮」所交付云云
    ，公訴人因而將梁添鎮同列被告，惟梁添鎮未曾到案，且經
    臺灣桃園地方法院檢察署檢察官合法傳拘未到，顯有逃匿事
    實，經該檢察署通緝在案，在客觀上無從使調查或偵查機關
    人員為有效地調查或偵查作為，自無從認定已查獲梁添鎮為
    毒品來源之正犯或共犯。原判決以被告為警查獲後，於警詢
    及偵查中均供述其意圖販賣而持有之第一級毒品海洛因及第
    二級毒品甲基安非他命，皆係梁添鎮託賣等語，而警方以此
    為重要證據，將梁添鎮同列為被告報請臺灣桃園地方法院檢
    察署檢察官偵辦，並經檢察官偵訊證人張烽麒、張克均、徐
    聖鈞等人，遽認被告已有供出毒品來源，因而查獲販賣毒品
    正犯之情事，依毒品危害防制條例第17條第1項規定減輕其
    刑云云，容有未洽。被告上訴意旨略以原審量刑過重，請再
    予審酌犯後態度，從輕量刑云云，乃就原審之量刑漫事爭執
    ，並未再有其他舉證為憑，其指摘原判決不當，固無理由，
    惟原判決既有上開可議之處，自屬無可維持，應由本院予以
    撤銷改判。
五、爰審酌被告年紀甚輕，不思正途營生，竟受友人託付持有扣
    案之毒品，嗣又萌生販賣侔利之犯罪動機，甚為可訾，且扣
    案之毒品數量甚多，如經被告販售他人牟利，將嚴重戕害他
    人身心健康，嚴重破壞社會治安，犯罪情節非輕，並參酌被
    告之素行、手段尚屬平和、犯後尚能坦承全部犯行之態度等
    一切情狀，量處如主文第2項所示之刑，以資懲儆。
六、扣案如附表一編號1、2所示之海洛因共12包、如附表編號3
    所示甲基安非他命4包，分別為查獲之第一級毒品、第二級
    毒品，均應依毒品危害防制條例第18條第1項前段規定，宣
    告沒收銷燬之（取樣鑑驗部分，既已鑑析用罄，業已銷燬，
    爰不另為沒收銷燬之諭知）；而如附表一編號4所示包裹上
    開第一級毒品海洛因之包裝袋12個、包裹上開第二級毒品甲
    基安非他命之包裝袋4個，均具有防止毒品裸露、散逸，便
    於攜帶之功能，且依前述鑑定報告記載之內容觀之，該包裝
    袋已可與毒品析離分別測重，而此業經不詳姓名年籍之人連
    同毒品交給被告，已屬被告所有供其犯意圖販賣而持有第一
    、二級毒品罪所用之物，爰依毒品危害防制條例第19條第1
    項之規定，均予宣告沒收之。至扣案如附表二所示之物，雖
    係被告所有，但均與本件意圖販賣而持有第一、二級毒品犯
    行無關，業據被告於原審中即陳述甚詳，自不併予宣告沒收
    ，末此敘明。
據上論斷，應依刑事訴訟法第369條第1項前段、第364條、第299
條第1項前段，毒品危害防制條例第5條第1項、第2項、第17條第
2項（修正後）、第18條第1項前段、第19條第1項前段，刑法第
11條、第2條第1項但書、第55條，判決如主文。
本案經檢察官蔡秋明到庭執行職務。
中    華    民    國   100    年    12    月    14    日
                  刑事第十庭  審判長法  官  李麗玲
                                    法  官  賴邦元
                                    法  官  張江澤
以上正本證明與原本無異。
如不服本判決，應於收受送達後10日內向本院提出上訴書狀，其
未敘述上訴之理由者並得於提起上訴後10日內向本院補提理由書
（均須按他造當事人之人數附繕本）「切勿逕送上級法院」。
                                    書記官  胡新涓
中    華    民    國   100    年    12    月    15    日
附錄論罪科刑法條全文：
毒品危害防制條例第5條
意圖販賣而持有第一級毒品者，處無期徒刑或10年以上有期徒刑
，得併科新臺幣7百萬元以下罰金。
意圖販賣而持有第二級毒品者，處5年以上有期徒刑，得併科新
臺幣5百萬元以下罰金。
意圖販賣而持有第三級毒品者，處3年以上10年以下有期徒刑，
得併科新臺幣3百萬元以下罰金。
意圖販賣而持有第四級毒品或專供製造、施用毒品之器具者，處
1年以上7年以下有期徒刑，得併科新臺幣1百萬元以下罰金。
附表一：
┌──┬──────────────────┬────────────────┐
│編號│扣案物（應沒收物品名稱）            │鑑驗結果                        │
├──┼──────────────────┼────────────────┤
│1   │粉塊狀9 包（合計淨重49.04 公克，驗餘│送驗檢品9 包，均含第一級毒品海洛│
│    │淨重48.99 公克，空包裝總重3.14公克）│因成分，純度78.49 ％，純質淨重38│
│    │                                    │.49 公克                        │
├──┼──────────────────┼────────────────┤
│2   │粉塊狀3 包（合計淨重10.57 公克，驗餘│送驗檢品3 包，均含第一級毒品海洛│
│    │淨重10.54 公克，空包裝總重1.67公克）│因成分，純度63.18 ％，純質淨重6.│
│    │                                    │68公克                          │
├──┼──────────────────┼────────────────┤
│3   │顆粒4包，其中編號(1)共3包，淨重28.938│編號(1)、(2)之顆粒中均檢出甲基安非│
│    │7公克，取樣0.0698公克（已鑑析用罄） │他命成分                        │
│    │，餘28.8689公克（淨重）；編號(2)共1包│                                │
│    │，淨重13.5281公克，取樣0.0344公克（ │                                │
│    │已鑑析用罄），餘13.4937公克（淨重） │                                │
├──┼──────────────────┼────────────────┤
│4   │包裝附表一編號1 、2 、3 所示海洛因、│（均為被告供犯意圖販賣而持有第一│
│    │甲基安非他命之包裝袋共16個          │、二級毒品罪所用之物，爰依毒品危│
│    │                                    │害防制條例第19條第1 項之規定宣告│
│    │                                    │沒收）                          │
└──┴──────────────────┴────────────────┘
附表二：
┌──┬──────────────────┬────────────────┐
│編號│扣案物                              │備註                            │
├──┼──────────────────┼────────────────┤
│1   │已使用過之注射針筒2 支              │與被告所犯之意圖販賣而持有毒品犯│
│    │                                    │行無涉，自無由宣告沒收          │
├──┼──────────────────┼────────────────┤
│2   │未使用過之注射針筒6 支              │同上                            │
├──┼──────────────────┼────────────────┤
│3   │止血袋1 條                          │同上                            │
├──┼──────────────────┼────────────────┤
│4   │吸食器2 組                          │同上                            │
├──┼──────────────────┼────────────────┤
│5   │夾練袋100 包                        │同上                            │
├──┼──────────────────┼────────────────┤
│6   │漏斗1 個                            │同上                            │
├──┼──────────────────┼────────────────┤
│7   │吸食器1 組                          │同上                            │
└──┴──────────────────┴────────────────┘